臺灣臺南地方法院刑事判決　　　　　　　　　　　　九十一年度交易字第二七七號
　　公　訴　人　臺灣台南地方法院檢察署檢察官
　　被　　　告　甲○○原名李福.
右列被告因過失傷害案件，經檢察官提起公訴（九十一年度偵字第六六一九號)，本
院判決如左：
    主  文
甲○○因過失傷害人，處有期徒刑伍月，如易科罰金，以參佰元折算壹日。
    事  實
一、甲○○（原名李福常）於民國九十一年五月七日下午，駕駛車牌號碼ＮＩＸ─六
    九九號重型機車，沿臺南市○○路○段慢車道由北向南方向行駛，而於同日下午
    二時許，行經該路與安和路一段一五０巷之無號誌交岔路口前，欲左轉進入安和
    路一段一五０巷時，理應注意汽車在雙向二車道行駛時，在快慢車道間變換車道
    時，應讓直行車先行，並注意安全距離，及汽車行駛至交岔路口時，轉彎車應讓
    直行車先行，而依當時情形，客觀上並無不能注意之情事，其能注意竟疏未注意
    ，即貿然自慢車道左偏變換至快車道，欲左轉至安和路一段一五０巷時。適有未
    考領駕駛執照、本不該駕車上路行駛之戊○○駕駛車牌號碼ＫＥ二─九一一號重
    型機車，搭載乙○○，沿安和路一段慢車道由北向南方向行駛，自後行駛而至，
    戊○○見甲○○無預警左轉而煞避不及，其所駕駛之重型機車前輪與甲○○所有
    之機車車後發生擦撞，造成戊○○、乙○○人車倒地，因而人、車向右前方滑行
    至路旁，戊○○受有頭部外傷併頭皮撕裂傷、腦震盪、頸椎扭傷、腰椎挫傷併右
    掌第五趾挫擦傷等傷害，乙○○則受有雙膝擦傷、頭部外傷合併腦震盪、頸椎扭
    傷等傷害。甲○○於肇事後，犯罪未被有偵查權之公務員或機關發覺前，即以電
    話向警察報案，並於該處等候，向至現場處理之警員丁○○表明係車輛駕駛人而
    自首，並坦承犯行進而接受裁判。
二、案經戊○○、乙○○訴由臺南市警察局第三分局報告臺灣臺南地方法院檢察署檢
    察官偵查起訴。
    理  由
一、被告甲○○固不否認有於右述時、地，駕車與告訴人戊○○所騎駛機車發生擦撞
    ，並致告訴人戊○○、乙○○受傷等事實，然矢口否認有何過失傷害之犯行，初
    辯稱：當時沿安和路一段慢車道北向南行駛，欲左轉一五０巷口時，暫停於慢車
    道靠快車道，穾然有部重機車自後追撞云云；復於本院審理時改稱：肇事當時，
    是沿郡安路四段切過安和路，要進入安和路一段一五０巷，在中央橫越安和路一
    段時，與對方擦撞，且告訴人戊○○並未考領駕駛執照，於在郡安路與安和路交
    岔路口闖紅燈，所以本件車禍係告訴人戊○○之過失所致，並無任何過失云云。
二、惟查，前開犯罪事實，業據告訴人戊○○、乙○○於警訊時及偵審中指訴甚詳，
    證人即現場目擊者丙○○於本院審理時，具結證稱「當天我與戊○○各騎一台機
    車，戊○○載乙○○，都沿安和路走，在安和路與郡安路口停等紅燈後，北上前
    ，戊○○在我前面約五公尺，甲○○在前方慢車道行進中穾然左轉橫越安和路，
    結果戊○○煞車不及，就撞上去了」等語（參見九十一年十一月七日審理筆錄）
    ，亦就被告駕駛車輛沿慢車道行駛中，穾然左轉變換車道一情證稱甚詳。又告訴
    人二人因本件車禍，而受有如事實欄所載等傷害，復有富強醫院九十一年五月十
    七日診斷證明書二份附卷可參。
三、其次，被告駕車前進時，與告訴人戊○○機車發生碰撞，肇事二車之撞擊點，分
    別位於告訴人戊○○機車前輪上方之擋泥罩，並造成該罩裂損、右側車身因滑行
    而有擦痕，及位於被告所駕駛機車後輪上方，並致車牌向左下方歪斜痕等情，業
    據被告於本院審理時自承在卷，且有現場車損照片十紙在卷可憑，揆諸撞擊點在
    被告車後左方，足認應係被告未注意後方尚有來車，且未注意安全距離，貿然向
    左偏、變換車道之際，致告訴人戊○○煞避不及而撞及，核與證人丙○○如前所
    證稱之情相符，證人丙○○之陳述，顯係出於真實，確可採信，應無疑義。
四、被告一再指稱告訴人戊○○於安和路一段與郡安路之設有行車管制號誌之交岔路
    口闖紅燈，並聲請調查現場目擊者即證人邱麗霞云云。惟查，本件肇事地點是安
    和路一段與安和路一段一五０巷之交岔路口，不論告訴人戊○○有無於前開安和
    路一段與郡安路之交岔路口闖紅燈，尚與本件車禍無關，且告訴人戊○○亦否認
    有何闖紅燈之違規行為。而證人邱麗霞於本院審理時具結證稱「我並沒有看到車
    禍之過程」等語（參見本院九十一年十二月二日審理筆錄），足認被告此部分供
    述，出於空泛，且無任何佐證，併此敘明。
五、按汽車在雙向二車道行駛時，在快慢車道間變換車道時，應讓直行車先行，並注
    意安全距離，及汽車行駛至交岔路口，轉彎車應讓直行車先行，道路交通安全規
    則第九十七條第五款、第一百零二條第一項第六款分別定有明文，本件被告有合
    法考領駕駛執照，為有駕駛經驗之人，對於上述道路交通安全規則自知之甚稔，
    為其等應注意之事項，而肇事當時係天候晴朗、日間自然光線、有快、慢車道劃
    分、柏油路面、視距良好、無障礙、無號誌交岔路口，有前開道路交通事故調查
    報告表及現場照片載明可考，據此判斷，足見依當時狀況被告客觀上均無不能注
    意之情狀，詎被告明知其行進方向貿然向左變換車道，可能會影響後方車輛，更
    應注意且能注意，竟疏未注意安全距離而未讓直行車先行，反而逕自左轉欲進入
    安和路一五０巷，適告訴人戊○○騎乘機車搭載告訴人乙○○自安和路一段由北
    向南行駛、自後而至，致所騎駛之機車與被告所駕駛之上開重型機車發生撞擊而
    受傷肇事，被告自有違前開規定之注意義務，其顯有過失，被告辯稱其無過失一
    情，顯係卸詞，不足採信。又被告之過失行為與告訴人戊○○、乙○○所受上開
    傷害之間，顯有相當因果關係，亦無疑義。從而，本件事證已甚明確，被告之過
    失傷害犯行，堪以認定。
六、核被告甲○○所為，係犯刑法第二百八十四條第一項前段之過失傷害罪。其一過
    失傷害行為，致告訴人戊○○及乙○○均受有傷害，核屬一行為觸犯二過失傷害
    罪名，為同種想像競合犯，應從一過失傷害罪處斷。又被告肇事後未被有偵查權
    之公務員或機關發覺其為犯嫌前，留在事故現場向到場處理之警員自承犯行，進
    而接受裁判，業據證人即現場處理之臺南市警察局交通隊車禍處理小組警員丁○○到庭具結證述明確，被告行為合乎自首之要件，應依刑法第六十二條前段減輕
    其刑。爰審酌被告之品行、應負過失責任之程度、造成告訴人二人傷害之結果、
    肇事後拒絕賠償告訴人、毫無和解誠意、一再否認犯行、亦無侮改之意、犯後之
    態度不佳、惡性菲輕及告訴人戊○○無照駕駛等一切情狀，量處如主文所示之刑
    ，並諭知易科罰金之折算標準，以資懲儆。
據上論斷，應依刑事訴訟法第二百九十九條第一項前段，刑法第二百八十四條第一項
前段、第五十五條、第六十二條前段、第四十一條第一項前段，罰金罰鍰提高標準條
例第一條前段、第二條，判決如主文。
中      華      民      國      九十一    年    十二    月    三十      日
                                  臺灣臺南地方法院交通法庭
                                          法  官  洪  士  傑
右正本證明與原本無異。
如不服本判決，應於判決送達後十日內，向本院提出上訴狀。
                                          書記官  孫  鈴  堯
中      華      民      國      九十一    年    十二    月    三十      日
附錄法條：
中華民國刑法第二百八十四條第一項(普通過失傷害罪)
因過失傷害人者，處六月以下有期徒刑、拘役或五百元以下罰金，致重傷者，處一年
以下有期徒刑、拘役或五百元以下罰金。
